【裁判字號】    97,交聲,1993
【裁判日期】    971126
【裁判案由】    違反道路交通管理處罰條例聲明異議
【裁判全文】
臺灣臺北地方法院交通事件裁定        97年度交聲字第1993號
原處分機關  臺北市交通事件裁決所
異  議  人
即受處分人  甲○○
上列異議人即受處分人因違反道路交通管理處罰條例事件，對於
臺北市交通事件裁決所中華民國97年8 月6 日所為之處分（原處
分案號：北市裁罰字第裁22-AEV711537號），聲明異議，本院裁
定如下：
    主  文
異議駁回。
    理  由
一、異議意旨略以：異議人即受處分人甲○○於民國97年6 月7
    日9 時8 分許，因重型機車拋錨，不得已將機車騎上人行道
    ，並行經羅斯福路59號、57號、55號、53號，直至51號時始
    將車停下欲尋找機車行修理，非故意違規。然當時值勤員警
    非但未以手勢及鳴笛示意停車，且態度不佳不聽異議人解釋
    就開單舉發，故認員警係虛構違規事實而欲加罪於異議人，
    爰聲請撤銷原處分云云。
二、本件異議人甲○○於97年6 月7 日9 時8 分，駕駛車牌號碼
    MEX-019 號重型機車，在臺北市○○○路○ 段前，因行駛人
    行道為警攔查，示意停靠路邊接受稽查，惟異議人未依指示
    停車接受稽查並加速逃逸，舉發機關始逕行舉發「行駛人行
    道及拒絕停車接受稽查而逃逸」之違規，嗣異議人於舉發通
    知單上所載之應到案日期前提出申訴，經原處分機關即臺北
    市交通事件裁決所函請原舉發機關即臺北市政府警察局中正
    第二分局調查結果，仍認異議人有上開違規行為，原處分機
    關乃依道路交通管理處罰條例第45條第6 款、第60條第1 項
    、第63條第1 項第1 款、第85條第1 項，裁處罰鍰新臺幣（
    下同）600 元及3000元，並記違規點數2 點，異議人收受該
    裁決書，並於法定期間內聲明異議等情，有臺北市政府警察
    局舉發違反道路交通管理事件通知單（北市警交字第AEV711
    537 號）、臺北市交通事件裁決所違反道路交通管理事件裁
    決書（北市裁罰字第裁22-AEV711537號）及送達證書在卷可
    稽。
三、按汽車駕駛人，爭道行駛有駕車行駛人行道情形者，處新臺
    幣600 元以上1800以下罰鍰，並記違規點數1 點；汽車駕駛
    人，駕駛汽車有違反本條例之行為，經交通勤務警察或依法
    令執行交通稽查任務人員制止時，不聽制止或拒絕停車接受
    稽查而逃逸者，除按各該條規定處罰外，處3000元以上6000
    元以下罰鍰，並記違規點數1 點，道路交通管理處罰條例第
    45條第6 款、第60條第1 項、第63條第1 項第1 款分別定有
    明文。再按汽車駕駛人之行為有不服指揮稽查而逃逸，或聞
    消防車、救護車、警備車、工程救險車之警號不立即避讓，
    當場不能或不宜攔截製單舉發者，得逕行舉發，並應記明車
    輛牌照號碼、車型等可資辨明之資料，以汽車所有人為被通
    知人製單舉發，道路交通管理處罰條例第7 條之2 第1 項第
    4 款、第4 項亦定有明文。
四、訊據異議人固不否認有行駛人行道之違規事實，惟矢口否認
    有何拒絕攔檢之行為，辯稱：伊當時開單警員是開車來，沒
    有鳴笛也沒有吹哨，就在路邊要我把證件拿出來，有向員警
    解釋是因為機車拋錨，但是警員不接受云云。經查，證人即
    當時值勤員警乙○○於本院到庭具結證稱：「我們是只對車
    號不對人，一般違規遇到攔停不停的情形，我們會記下他的
    車號與車型、顏色，回到駐地查詢警用電腦核對無誤後才會
    逕行舉發」、「我們會在前面鳴笛授意違規人停車接受稽查
    ，我看這張罰單在羅斯福路，應該是對著迎面而來的違規車
    輛攔停，所以針對違規車輛我們都是正對駕駛人攔停」、「
    我平常車禍處理就是開巡邏車，所謂鳴笛可能就是鳴車笛」
    、「我會寫拒絕攔檢都是違規人沒有理我就走了」等語在卷
    。衡諸證人乙○○係依法執行公務之人員，與異議人素不相
    識，亦無任何仇隙，本無任意捏造異議人違規事實舉發之理
    ，且無甘冒觸犯偽證罪之風險及良心譴責而設詞誣攀異議人
    ，又卷內亦無足認乙○○上開證詞有屬虛偽或有不可信之證
    據，堪認證人乙○○之證言應可採信。另異議人雖辯稱係因
    機車拋錨而不得不行駛於人行道，惟若異議人所述為真，則
    其何能騎乘該機車於人行道上，且異議人亦無法提出修理機
    車之證明，足見異議人確係在無正當理由下，有上開行駛人
    行道及拒絕停車接受稽查而逃逸之行為。
五、綜上所述，本件異議人確有於前揭時、地，行駛人行道及拒
    絕停車接受稽查而逃逸之違規行為，原處分機關依道路交通
    管理處罰條例第45條第6 款、第60條第1 項、第63條第1 項
    第1 款、第85條第1 項，裁處罰鍰600 元及3000元，並記違
    規點數2 點，核無違誤。本件異議為無理由，應予駁回。
六、據上論斷，應依道路交通案件處理辦法第19條，裁定如主文
    。
中    華    民    國    97    年    11    月    26    日
                  交通法庭  法  官  林勇如
上正本證明與原本無異。
如不服本裁定，應於裁定送達後5 日內向本院提出抗告狀。
                            書記官  葉潔如
中    華    民    國    97    年    11    月    26    日


司法院資訊處製作；財團法人民間司法改革基金會備份。
